【裁判字號】    99,消債抗,204
【裁判日期】    990831
【裁判案由】    聲請更生程序
【裁判全文】
臺灣高雄地方法院民事裁定           99年度消債抗字第204號
抗  告  人  甲○○
上列當事人因消費者債務清理事件聲請更生，對本院於民國99年
8 月3 日所為98年度消債更字第305 號裁定提起抗告，本院裁定
如下：
    主  文
抗告駁回。
抗告程序費用新台幣壹仟元由抗告人負擔。
    理  由
一、抗告意旨略以：原審以抗告人名下財產尚有約新台幣（下同
    ）1,464,337 元以之變賣清償債務後，其債務餘額應有1,53
    0,536 元，其每月收入26,000元，扣除聲請人每月必要支出
    11,309元，尚餘14,691元，如能爭取債權人0 ％之優惠利率
    ，其約8.6 年餘即可完全清償完畢，認其並無不能清償之情
    事為由，駁回抗告人更生之聲請。然原裁定指稱抗告人有爭
    取0 ％利率之可能，實與債權銀行處理信用卡債務之常情不
    符。又抗告人名下房屋係屬老舊房屋，若以之變賣，所得價
    金應屬甚低；且縱有原裁定認定之價值，以抗告人每月信用
    卡債務應繳金額約高達86,900元，每月餘款13,300元，亦顯
    然不足以清償債務之情事。原審認抗告人並無不能清償之虞
    之情事，尚屬有誤，爰依法提起本件抗告，並聲明求為：原
    裁定廢棄，並准為更生之聲請等語。
二、按「為使負債務之消費者得依本條例所定程序清理其債務，
    以調整其與債權人及其他利害關係人之權利義務關係，保障
    債權人之公平受償，謀求消費者經濟生活之更生及社會經濟
    之健全發展，特制定本條例。」、「債務人不能清償債務或
    有不能清償之虞者，得依本條例所定更生或清算程序，清理
    其債務」，消費者債務清理條例第3 條定有明文，是消費者
    債務清理條例之立法，其中心思想乃認陷於經濟上困境之消
    費者若任其於惡性循環之債務窘境中自生自滅，其將衍生嚴
    重之社會問題，致難以維持安定之社會經濟秩序，故有予之
    分別情形依更生或清算之程序清理其債務之必要，藉以妥適
    調整其與各相關債權人等間之權利義務關係，以謀求消費者
    經濟生活之更生機會，從而健全社會經濟發展，惟私法上之
    債之關係，係以當事人間之信賴關係為基礎，為社會經濟組
    織之重要支柱，故當事人於以法律行為追求自己之利益之際
    ，亦應顧及對方之利益，並考量債權債務在社會上之作用，
    本於誠實及信用之原則，行使其債權及履行其債務，故債務
    人之消費者欲以上開條例為其所負義務之調整者，自應本於
    誠信原則之本旨，僅在其不能清償債務或有不能清償之虞而
    使其陷於經濟上之困境時始得准許之，以避免其藉此善意之
    立法而惡意圖謀減免債務，致使社會陷於道德之危險，並因
    此使信用緊縮而造成社會經濟之動盪。
三、抗告人固以其對金融機構因消費借貸所負之債務計達2,994,
    873 元，惟其每月薪資所得於扣除必要生活後已不能清償債
    務等語為本件更生之聲請，並提出債權人清冊、財產及收入
    狀況說明書、戶籍謄本、收入切結書、綜合所得稅各類所得
    資料清單、財產歸屬資料清單、財團法人金融聯合徵信中心
    當事人查詢個人資料回覆書等件為證，惟查：
    (一)抗告人前向最大債權金融機構高雄銀行股份有限公司（下
      稱高雄銀行）請求共同協商債務清償方案，惟於99年3 月
      16日業經該銀行通知協商不成立，而前所為前置協商不成
      立之原因乃為「未能接受顯足以負擔之還款方案」，即不
      接受銀行提供分96期、利率5 ％、每月繳納25,497元之協
      商方案，致協商不成立乙節，此有前置協商不成立通知書
      在卷可稽（見本院卷第12頁）。
    (二)抗告人97年、98年所得分別為837,774 元、1,294,899 元
      ，平均每月分別為69,815元、107,908 元，名下有房地各
      1 筆，有財政部高雄市國稅局97年、98年綜合所得稅各類
      所得資料清單、財產歸屬資料清單在卷足憑（見原審卷第
      35至36頁、89頁）。抗告人現於三碗豬腳小吃店擔任廚師
      助理，每月收入約26,000元，亦有抗告人收入狀況說明書
      、員工職務說明書、收入切結書在卷可按（見原審卷第10
      至11頁、33頁、90頁）。從而，抗告人於申請前置協商時
      平均收入約為88,862元【（69,815＋107,908 ）÷2 ＝88
      ,612 】，目前每月收入則為26,000元，應可認定。
    (三)抗告人業已負債達290 萬元以上，其本須以較低之標準生
      活而節忖開銷用以償債始符誠信，抗告人自不得以無負債
      人員之一般生活標準以上而同為要求，是以，抗告人之必
      要生活費，應以內政部社會司所公布99年度高雄市每人每
      月最低生活費11,309元計算，逾此範圍自非必要費用。抗
      告人於申請協商時之平均薪資為88,862元，於扣除自己每
      月最低必要生活費用後，尚餘77,303元（88,612－11,309
      ＝77,303），抗告人履行高雄銀行提出之分96期、5 ％，
      月付25,497元之協商方案抗告人並無困難，且尚有餘額可
      供清償有擔保之債務，抗告人未有不能清償之虞之情事，
      足堪認定。雖嗣後抗告人於99年5 月遭撤銷保險業務員之
      資格，目前收入已降為每月26,000元，然其收入扣除個人
      必要生活費用後仍有14,691元（26,000－11,309＝14,691
      ）可供清償債務，參以現今銀行於債務人前置協商不成立
      後，另提供個別協商一致性方案，以利債務人與金融債權
      人再次協商，抗告人仍非不得另與債權銀行重行協商其他
      可行之還款方案，抗告人年約51歲，有戶籍謄本在卷可憑
      ，其距法定退休年齡65歲，尚有15年之工作能力，自尚不
      得認其已有不能償債務或有不能清償之虞之情事。
四、綜上所述，抗告人並無不能清償債務或有不能清償之虞之情
    形，抗告人聲請更生，即不符合消債條例第3 條所定要件，
    ，自應駁回其更生之聲請。原裁定駁回抗告人更生之聲請，
    於法並無違誤，抗告意旨猶執前詞，指摘原裁定不當，為無
    理由，應予駁回。
五、據上論結，本件抗告為無理由，依消費者債務清理條例第15
    條，民事訴訟法第495 條之1 第1 項、第449 條第1 項、第
    95條、第78條，裁定如主文。
中    華    民    國    99    年    8     月    31    日
                  民事第三庭  審判長法  官  朱玲瑤
                                    法  官  陳宛榆
                                    法  官  洪能超
上為正本係照原本作成。
本裁定不得抗告。
中    華    民    國    99    年    8     月    31    日
                                    書記官  火秋予

司法院資訊處製作；財團法人民間司法改革基金會備份。
